臺灣新竹地方法院刑事判決
111年度訴字第477號
公  訴  人  臺灣新竹地方檢察署檢察官
被      告  蔡家祥



指定辯護人  本院公設辯護人周凱珍
上列被告因違反毒品危害防制條例等案件，經檢察官提起公訴（
111年度偵字第988、5138號），本院判決如下：
   主  文
蔡家祥犯如附表一「罪名及宣告主刑、沒收」欄所示之罪，各處
如附表一「罪名及宣告主刑、沒收」欄所示之刑（含沒收）；又
犯轉讓禁藥罪，處有期徒刑貳月，扣案之三星牌行動電話壹支（
含門號0000000000號SIM卡壹張）沒收。販賣第二級毒品部分應
執行有期徒刑貳年貳月。
   事  實
一、蔡家祥明知甲基安非他命為毒品危害防制條例第2條第2項第
    2款所列管之第二級毒品，非經許可不得販賣、轉讓，亦明
    知甲基安非他命屬藥事法所列管之禁藥，不得任意轉讓，竟
    為下列行為：
（一）蔡家祥意圖營利，基於販賣第二級毒品甲基安非他命之犯
      意，以其所持用門號0000000000號三星牌白色行動電話為
      聯絡工具，於如附表一各編號所示之交易時間、交易地點
      、交易數量及金額，販賣甲基安非他命予如附表一各編號
      所示之彭光祺、鍾文傑及孟繁昌等人。
（二）蔡家祥基於轉讓禁藥之犯意，以其所持用之門號00000000
      00號三星牌白色行動電話為聯絡工具，於民國110年11月1
      5日晚間11時許，在新竹縣○○鎮○○路0段00巷00號蔡家祥住
      處，無償轉讓0.3公克之甲基安非他命予彭光祺。
（三）嗣經新竹縣政府警察局員警持搜索票於110年11月25日上
      午至蔡家祥上開住處搜索，扣得其所有如附表二所示之甲
      基安非他命2包(毛重分別為0.53、0.33公克，蔡家祥施用
      持有毒品部分經檢察官另案偵辦)、電子磅秤1台、玻璃吸
      食器3個、塑膠吸食器3個、塑膠藥鏟1個、殘渣袋10個、
      分裝袋1袋、白色行動電話1支（廠牌：三星，型號：Gala
      xy A30s1支，門號：0000000000、SIM序號：00000000000
      0000)及黑色行動電話1支（廠牌：紅米，型號：Note51、
      含32G記憶卡1張)。　
二、案經新竹縣政府警察局移送臺灣新竹地方檢察署檢察官偵查
    起訴。
   理  由
壹、程序部分：
一、按被告以外之人於審判外之言詞或書面陳述，除法律有規定
    者外，不得作為證據，刑事訴訟法第159條第1項固有明文；
    惟被告以外之人於審判外之陳述，雖不符同法第159條之1 
    至之4規定，而經當事人於審判程序同意作為證據，法院審
    酌該言詞陳述或書面陳述作成時之情況，認為適當者，亦得
    為證據。又當事人、代理人或辯護人於法院調查證據時，知
    有第159條第1項不得為證據之情形，而未於言詞辯論終結前
    聲明異議者，視為有前項之同意，同法第159條之5亦定有明
    文。本件被告及辯護人於準備程序時就本院引用之下列供述
    證據均表示無意見（見本院卷第38頁），且迄於言詞辯論終
    結前亦未聲明異議，本院審酌本案證據資料作成時之情況，
    核無違法取證或其他瑕疵，認為以之作為證據為適當，是依
    刑事訴訟法第159條之5規定，前述相關證據資料，自均得作
    為證據。
二、本件認定事實引用之卷內非供述證據，並無證據證明係公務
    員違背法定程序取得，依刑事訴訟法第158條之4規定反面解
    釋，均有證據能力。
貳、實體部分：
一、認定犯罪事實所憑之證據及認定之理由：
　　上開事實，業據被告蔡家祥於警詢、偵查中、本院行準備程
    序及審理時均坦承不諱（見偵5138卷第8至15頁、他卷第55
    至56頁、偵5138卷第94頁、本院卷第37至38頁、第122至123
    頁），核與證人彭光祺（LINE暱稱「阿祺」）、鍾文傑（LI
    NE暱稱「嵐」、孟繁昌（LINE暱稱「孟幻」）於警詢中之證
    述情節相符，此外，尚有被告所有之門號0000000000號三星
    牌白色行動電話與上開3名證人間LINE之訊息對話紀錄擷圖
    、本院搜索票、新竹縣政府警察局搜索扣押筆錄、扣押物品
    目錄表（受執行人蔡家祥）附卷足憑（見偵5138卷第26至29
    頁、第32頁、第36頁、第42至46頁），並有被告所有之甲基
    安非他命2包、電子磅秤1台、分裝袋1袋、三星牌白色行動
    電話1支（型號：Galaxy A30s1支，門號：0000000000、SIM
    序號：000000000000000)扣案可稽。而上開2包毒品經送鑑
    定結果確均檢出第二級毒品甲基安非他命成分（鑑定結果如
    附表二所示），亦有台灣尖端先進生技醫藥股份有限公司毒
    品證物鑑定分析報告2份（實驗室分析編號：DAA9189至9190
    號）在卷足憑（見偵5138卷第48至49頁），足徵被告之任意
    性自白與事實相符，堪予採信。被告於偵查中、本院訊問及
    審理時供稱是賺一點吃的等語（見他卷第56頁、本院卷第12
    2頁），可見被告販賣第二級毒品之利益係從中間賺取自己
    施用毒品之數量，是被告確有藉販賣上開毒品，從中取利之
    意圖及事實甚明。從而，被告販賣第二級毒品及轉讓禁藥之
    任意性自白核與事實相符，本案事證明確，被告上揭犯行，
    均堪以認定，應依法論罪科刑。
二、論罪科刑：
（一）論罪：
　    核被告就附表一各編號所示之5次犯行，均係犯毒品危害
      防制條例第4條第2項之販賣第二級毒品罪；就事實一（二
      ）所示犯行，係犯藥事法第83條第1項之轉讓禁藥罪。被
      告販賣甲基安非他命行為前，持有甲基安非他命之低度行
      為，為其各次販賣之高度行為所吸收，均不另論罪。
（二）數罪併罰：被告先後所犯販賣第二級毒品罪共5罪及轉讓
      禁藥罪1罪，犯意各別，行為互殊，犯罪時間、地點亦均
      不同，均應予分論併罰。　
（三）刑之減輕事由：
　　  ⑴按行為人轉讓同屬禁藥之第二級毒品甲基安非他命（未
        達法定應加重其刑之一定數量）予成年人（非孕婦），
        依重法優於輕法之原則，擇較重之藥事法第83條第1項
        轉讓禁藥罪論處，如行為人於偵查及歷次審判中均自白
        ，仍應適用毒品危害防制條例第17條第2項規定減輕其
        刑（最高法院刑事大法庭109年度台上大字第4243號裁
        定意旨參照）。「犯第4條至第8條之罪於偵查及歷次審
        判中均自白者，減輕其刑」，毒品危害防制條例第17條
        第2項定有明文，且參酌上揭說明，犯藥事法第83條第1
        項之罪亦有該減刑規定之適用。查被告就附表一各編號
        所示販賣第二級毒品犯行及轉讓禁藥犯行，已於偵查及
        原審中坦承不諱，依上所述，均有毒品危害防制條例第
        17條第2項規定之適用，均應依法減輕其刑。
　　  ⑵按毒品危害防制條例第17條第1項規定：「犯第4條至第8
        條、第10條或第11條之罪，供出毒品來源，因而查獲其
        他正犯或共犯者，減輕或免除其刑」，所謂「供出毒品
        來源，因而查獲其他正犯或共犯者」，係指被告供出毒
        品來源之有關資料，諸如前手之姓名、年籍、住居所、
        或其他足資辨別之特徵等，使調查或偵查犯罪之公務員
        ，因而對之發動調查或偵查並破獲者而言，且必以被告
        所稱其本案所販賣之毒品來源與嗣後查獲之其他正犯或
        共犯間具有關聯性，始稱充足。查被告於110年11月25
        日警詢時供稱：是向陳立宏購買毒品等語（偵5138卷第
        15頁）；於110年12月28日警詢供稱其亦向綽號「小胖
        」之彭成裕購買毒品等語（見偵5138卷第18頁），並提
        供其手機LINE訊息對話紀錄予警方偵辦。嗣經警借訊在
        監執行之陳立宏、彭成裕，其等均於警詢時坦承有販賣
        第二級毒品甲基安非他命予被告之情，有新竹縣政府警
        察局偵查佐蔡沅霖於111年9月14日所製作之職務報告及
        檢附之新竹縣政府警察局就陳立宏、彭成裕之刑事案件
        移送書影本在卷可稽（見本院卷第49至57頁），揆諸前
        揭說明，被告5次販賣第二級毒品犯行均應依毒品危害
        防制條例第17條第1項規定減輕其刑，並遞減輕之。
      ⑶辯護人雖為被告辯護：被告販賣第二級毒品部分，係被
        告主動供出販毒對象，請審酌被告是否符合自首要件等
        語（見本院卷第39頁）。按刑法第62條規定，對於未發
        覺之罪自首而受裁判者，得減輕其刑。但有特別規定者
        ，依其規定。本條所謂「發覺」，固指有偵查犯罪權限
        之公務員已知悉犯罪事實及犯罪行為人而言，然不以確
        知其人犯罪無誤為必要，若依憑現有客觀之證據，足認
        行為人與具體案件間，具備直接、明確及緊密之關聯，
        而有「確切之根據得合理之可疑」其為犯罪嫌疑人之程
        度者，即屬之；此與尚未發現犯罪之任何線索或證據，
        僅憑偵查犯罪公務員之工作經驗，或根據已掌握之線索
        ，發現於犯罪發生後，行為人有不正常神態、舉止或反
        應異常等表現而引人疑竇等情形，尚未能將行為人鎖定
        為犯罪嫌疑人，而僅屬「單純主觀上之懷疑」之情形不
        同（最高法院110年度台上字第3963號刑事判決意旨參
        照）。經查，依偵查佐蔡沅霖於111年9月14日所製作之
        職務報告記載，被告為該局查獲之過程，係於接獲匿名
        A1檢舉被告疑有販賣毒品之情事後，調取被告之雙向通
        聯清查，再報請檢察官指揮偵辦並聲請通訊監察，俟案
        件成熟即向本院聲請搜索票執行搜索，並不符自 首要
        件（見本院卷第49頁）。由此可知，本件員警因接獲匿
        名檢舉被告涉有販賣毒品犯行，對被告實施通訊監察，
        且持本院搜索票執行搜索，在被告上開住處扣得毒品甲
        基安非他命2包，尚扣得量秤毒品所用之電子磅秤1台及
        分裝袋1袋暨被告之手機，對於被告販賣毒品犯行顯已
        獲得合理之可疑，被告始坦承販賣毒品犯行，縱其於製
        作警詢筆錄時就其手機LINE暱稱「阿祺」「嵐」「孟幻
        」之人於警詢中供出真實姓名，仍不符合自首減刑之要
        件。
　　  ⑷又辯護人以被告有低收入戶證明， 其兄領有身心障礙手
        冊，又需扶養父親，經濟困難，犯罪情節輕微，且配合
        警方偵辦，犯後態度良好，請審酌再以刑法第59條酌減
        ，從輕量刑云云。然按得依刑法第59條規定酌減其刑者
        ，以犯罪之情狀顯可憫恕，認科以最低度刑仍嫌過重者
        為限，此觀該條文之規定自明。查被告身無殘缺，四肢
        健全，生活亦非困頓而無以為繼；且被告前已有多次施
        用第二級毒品暨1次轉讓禁藥之前科素行，此有臺灣高
        等法院被告前案紀錄表可參，其明知甲基安非他命成癮
        性高，戒除不易，仍執意再為販賣為求獲利，未見被告
        有何反省悔過之心。又本件販賣第二級毒品罪，並非僅
        有死刑、無期徒刑之刑度，且被告乃從中賺取量差之利
        益，依被告犯本案心態及情狀，本案法定最重本刑等情
        節，未見有何所謂「法重情輕」之處，亦無足以引起一
        般人同情之「情堪憫恕」之情狀。是辯護人前述主張，
        並無理由，不足採取。　　　　
（四）量刑：
      爰以行為人之責任為基礎，審酌被告販賣第二級毒品及轉
      讓禁藥助長施用毒品之惡習，戕害國民身心健康，間接危
      害社會治安，俱屬不該；惟念被告於偵查終結前即就全部
      犯行均坦承不諱，態度尚稱良好，並參酌其各次販賣甲基
      安非他命之數量及犯罪所得，1次轉讓禁藥之數量，暨其
      素行、犯罪之動機、目的、手段，暨被告自述高職畢業之
      智識程度、從事保全業、經濟狀況勉強維持，與叔父、兄
      同住、未婚、無子女之生活狀況（見本院卷第122頁）等
      一切情狀，就被告各次販賣第二級毒品分別量處如附表一
      各編號「罪名及宣告主刑、沒收」欄所示之刑及就轉讓禁
      藥部分量處如主文中段所示之刑。又被告所犯如附表一所
      示之販賣第二級毒品罪，均為不得易科罰金，亦不得易服
      社會勞動之罪，考量被告所犯均為販賣第二級毒品罪，各
      次犯罪時間相近，犯罪類型、行為態樣、動機均相同，責
      任非難重複之程度較高，犯罪類型、行為態樣、動機均相
      同，責任非難重複程度甚高，爰就被告所犯不得易科罰金
      亦不得易服社會勞動之販賣第二級毒品罪部分定其應執行
      之刑如主文後段所示。
三、沒收部分：
（一）扣案如附表二所示之白色透明晶體，被告雖供述均為其所
      有、供自己施用（見本院卷第116頁），經送驗後均檢出
      第二級毒品甲基安非他命成分，且經送驗後均檢出第二級
      毒品甲基安非他命成分，有上開台灣尖端先進生技醫藥股
      份有限公司毒品證物鑑定分析報告2份在卷為憑，已如前
      述，堪認上開扣案物均確係毒品危害防制條例第2條第2項
      第1款所定之第二級毒品安非他命，屬法律上禁止持有之
      違禁物，則不問屬於犯罪行為人與否，自應連同附著毒品
      無從析離之外包裝袋2個，於被告最末次之販賣第二級毒
      品罪宣告沒收銷燬，故依毒品危害防制條例第18條第1項
      規定，於附表一編號3號所示被告最末次販賣甲基安非他
      命犯行主文項下均諭知沒收銷燬之。
（二）扣案之被告持用裝置門號0000000000號三星牌白色行動電
      話1支（含SIM卡1張），為供被告犯販賣第二級毒品罪所
      用之物，有前揭LINE之訊息對話紀錄擷圖可資佐證，均應
      依毒品危害防制條例第19條第1項規定宣告沒收。且該行
      動電話亦係供被告犯轉讓禁藥罪所用之物，有前揭LINE之
      訊息對話紀錄擷圖可資佐證，亦應依刑法第38條第2項前
      段之規定宣告沒收。其餘扣案之電子磅秤1台及分裝袋1袋
      均係被告所有供本件販賣第二級毒品所用之物，此據被告
      供承在卷（見本院卷第117至118頁），均應依毒品危害防
      制條例第19條第1 項規定宣告沒收。至其餘扣案之黑色紅
      米牌手機1支暨施用毒品器具等件，雖係均被告所有，惟
      與本案無關，亦經被告供稱明確（見本院卷第117至119頁
      ），且非違禁物，爰均不予宣告沒收，併予說明。
（三）被告販賣第二級毒品之犯罪所得分別如附表一各編號所示
      ，該等犯罪所得均已收訖，該款項雖未扣案，仍應依刑法
      第38條之1第1項前段、第3項規定均宣告沒收，並於全部
      或一部不能沒收或不宜執行沒收時，追徵其價額。
據上論斷，應依刑事訴訟法第299條第1項前段，判決如主文。
中　　華　　民　　國　　111 　年　　11　　月　　7 　　日
                  刑事第三庭審判長法　官  賴淑敏　
                                  法  官  黃怡文
                                  法  官  王靜慧
以上正本證明與原本無異。
中　　華　　民　　國　　111 　年　　11　　月　　7 　　日
                                  書記官  陳家洋
附錄本案論罪科刑法條：
毒品危害防制條例第4條第2項：
製造、運輸、販賣第二級毒品者，處無期徒刑或10年以上有期徒
刑，得併科新臺幣1千5百萬元以下罰金。

附表一：
編號 交易對象 交易時間及 地點 交易數量、金額及實收金額 (新臺幣) 罪名及宣告主刑、沒收 1 彭光祺 110年11月6日下午6時許，在新竹市長春街 62巷附近之「觀璞社區」警衛室 1包2500元 (1公克) 實收2500元 蔡家祥販賣第二級毒品，處有期徒刑壹年拾月。扣案之三星牌行動電話壹支（含門號0000000000號SIM卡壹張）、電子磅秤壹台、分裝袋壹袋沒收；未扣案販賣毒品所得新臺幣貳仟伍佰元沒收，於全部或一部不能沒收或不宜執行沒收時，追徵其價額。 2 彭光祺 110年11月13日下午6時許，在上址  1包2500元 (1公克) 實2500元  蔡家祥販賣第二級毒品，處有期徒刑壹年拾月。扣案之三星牌行動電話壹支（含門號0000000000號SIM卡壹張）、電子磅秤壹台、分裝袋壹袋沒收；未扣案販賣毒品所得新臺幣貳仟伍佰元沒收，於全部或一部不能沒收或不宜執行沒收時，追徵其價額。 
3 彭光祺 110年11月17日晚上9時許，在上址 1包2500元 (1公克) 實收2500元 蔡家祥販賣第二級毒品，處有期徒刑壹年拾月。扣案之如附表二所示之甲基安非他命沒收銷燬；扣案之三星牌行動電話壹支（含門號0000000000號SIM卡壹張）、電子磅秤壹台、分裝袋壹袋沒收；未扣案販賣毒品所得新臺幣貳仟伍佰元沒收，於全部或一部不能沒收或不宜執行沒收時，追徵其價額。 4 鍾文傑 110年11月17日中午12時許，在新竹縣○○鎮○○路0段00巷00號   1包1500元 (0.4公克) 實收1500元  蔡家祥販賣第二級毒品，處有期徒刑壹年玖月。扣案之三星牌行動電話壹支（含門號0000000000號SIM卡壹張）、電子磅秤壹台、分裝袋壹袋沒收；未扣案販賣毒品所得新臺幣壹仟伍佰元沒收，於全部或一部不能沒收或不宜執行沒收時，追徵其價額。 
5 孟繁昌 110年11月12日上午6時許，在新竹縣○○鎮○○路0段000號  1包500元 (0.2公克) 實收500元 蔡家祥販賣第二級毒品，處有期徒刑壹年捌月。扣案之三星牌行動電話壹支（含門號0000000000號SIM卡壹張）、電子磅秤壹台、分裝袋壹袋沒收；未扣案販賣毒品所得新臺幣伍佰元沒收，於全部或一部不能沒收或不宜執行沒收時，追徵其價額。 

附表二：
扣案物編號  檢品編號/ 取樣來源 送驗淨重 (公克) 驗餘淨重 (公克) 檢出結果 1 DAA9189 0.355 0.351 第二級毒品 甲基安非他命 2 DAA9191 0.075 0.059 第二級毒品 甲基安非他命